臺灣臺南地方法院臺南簡易庭民事判決
109年度南小字第2212號
原      告  黃清梁

被      告  賀時劍
            林成燾
訴訟代理人  李羽娜
被      告  彭加豪
上列當事人間請求侵權行為損害賠償事件，本院於民國110年2月
2日言詞辯論終結，判決如下：
    主　    文
原告之訴駁回。
訴訟費用新臺幣1,000元由原告負擔。
    事實及理由
一、原告主張：
  (一)兩造均於法務部行政執行署臺南分署服替代役，被告等人
      於通訊軟體LINE上創設名為「分署防衛隊」之群組（下稱
      系爭群組），並邀請署內役男加入該群組，截至民國107
      年8月30日止，組內共有13位成員。
　(二)被告於107年5月間起，於系爭群組內，對原告為下列抽象
      之謾罵及不實之指控：
　　1.107年5月17日下午11時18分，被告賀時劍（LINE之暱稱為
      「HSC」），將疑似偷拍或重製之原告照片上傳群組，並
      於上傳照片後接續發言，以「幫派、幫主及堂口老大」等
      語對原告為不實之指摘。
　　2.107年5月28日下午7時31分，被告賀時劍以「幹你他媽的
      、他根本弱智、操你媽逼、他這種人沒用」等語辱罵原告
      。
　　3.107年5月28日下午10時20分許，原告因被告賀時劍損壞原
      告等人所有物品後向被告林成燾說明，被告林成燾卻在對
      話完後，以「無腦之徒、幹、垃圾、垃圾人、肏、垃圾邏
      輯」等語辱罵原告。
　　4.107年5月28日下午10時29分許：被告彭加豪（LINE之暱稱
      為「阿彭」）陸續以「住在耶樓黃的肛門裡、包青梁」等
      語侮辱、反諷原告。
　　5.107年5月28日下午10時34分許，被告賀時劍以「鮑請舔、
      梁哥下禮拜開始收編新學弟」等語侮辱原告。
　　6.107年5月28日下午11時18分，被告林成燾以「不知恥的狗
      爛臭東西」、「垃圾梁」等語辱罵原告。
　  7.107年7月16日下午5時2分許，當日係原告值服務台，事先
      請王○○協助原告及被告賀時劍一起拿球具，提供替代役男
      運動之用，惟被告彭加豪竟以「幹，廢物二人組」、「垃
      圾」等語，辱罵原告及同為役男之訴外人王○○；被告賀時
      劍亦覆以「操你媽逼」、「真的是垃圾」、「垃圾人」等
      語，辱罵原告及王○○。
　　8.另LINE對話紀錄中，被告等人有疑似偷拍原告之照片後上
      傳至群組內供群組成員嘲諷、訕笑。　
　(三)對造願意跟王○○調解，可見已承認LINE對話是他們說的，
      當時的役男並沒有別的姓梁，因此對話中提及「垃圾梁」
      及其他梁姓相關言論可以判斷是在污辱原告。又上開LINE
      對話內容是王○○於108年度南司小調字第1878號調解當天
      告訴原告的，原告看到後才知道原來有那麼多人知道這些
      事情，是因為群組對話對原告謾罵、污辱才導致當初那些
      役男、管理幹部對原告的異樣眼光。被告共同於系爭群組
      內發表足以詆毀原告人格之文字，侵害原告名譽權，且有
      疑似侵害原告肖像權、隱私權之行為，不法侵害原告之人
      格權，造成原告服役時遭同袍之非難，退役迄今已屆1年
      ，想起被告等人之囂張行徑仍感惴惴不安，偶遭受惡夢驚
      醒，對原告心理造成極大打擊，在民法上構成共同侵權行
      為。被告彭加豪為分署遴選之管理幹部，見被告賀時劍、
      林成燾出言侮辱原告，竟未加制止，反與之沆瀣一氣，且
      被告彭加豪、賀時劍具碩士學歷，被告林成燾為牙醫學系
      學士，依其智識經歷，實不應為此侵害行為。爰依民法第
      184條第1項、第195條第1項、第185條規定，先位聲明請
      求被告連帶給付原告新臺幣（下同）10萬元，及自起訴狀
      繕本送達翌日起至清償日止，按週年利率百分之5計算之
      利息。若法院認不構成共同侵權行為，則依民法第184條
      、第195條規定，請求被告賀時劍、林成燾、彭加豪分別
      給付原告2萬元、4萬元、3萬元之精神慰撫金，及自起訴
      狀繕本送達翌日起至清償日止，按週年利率百分之5計算
      之利息。
二、被告方面：
　(一)被告均以：否認原告所主張之侵權行為，原告應證明其所
      提出私文書之真正，另原告所提出之LINE群組對話，根本
      沒有任何具體對原告指名辱罵或侮辱的內容；且LINE為即
      時通訊軟體，依經驗法則，大多數人均會在當天或翌日即
      看到內容，原告遲於109年8月31日才提起本件訴訟，已逾
      2年之請求權時效，被告主張時效抗辯。
　(二)被告賀時劍另以：我不太確定原告所提出之LINE對話是否
      為自己所說的話，原告與王○○關係非常好，王○○應該之前
      就會跟原告說，我認為原告應該更早之前就知道。
　(三)被告林成燾另以：原告自稱108年8月31日透過王○○才知悉
      此事，希望原告證明是在108年才知悉此事，原告又不在
      系爭群組內，是怎麼取得該證物？108年王○○提出的證據
      跟原告提出的證物內容一樣，但王○○提出的證物另有一個
      107年日期，表示他在107年就獲得此證物，且當時役男裡
      面有人也姓梁，役男都來來去去的，很多役男都會被聊到
      。另原告陳稱其因LINE對話遭受役男之歧視，起訴狀提及
      服役時因此事遭惡夢驚醒，代表原告在服役期間就知道此
      事，所以原告在107年7月就知道聊天內容，與其所述於10
      8年8月始知悉不符。原告當時應該有受別人具體的行為影
      響，才會造成他內心的恐懼，不是因為拿到這些對話內容
      才說造成他內心恐懼。
　(四)被告彭加豪另以：時間過那麼久，如果這件事那麼重要的
      話，我們又在同一單位服役，原告應該馬上反應出來，原
      告LINE對話匯出的資料都是複製貼上，有作假的疑慮；我
      退伍後就把群組退掉了，所以已經不記得是否為我所講的
      話，我與王○○調解只是想要息事寧人，只有談和解金額並
      沒有談到有承認這件事。
　(五)均聲明：1.原告之訴駁回。 2.如受不利判決，願供擔保
      請准宣告假執行。
三、按因故意或過失，不法侵害他人之權利者，負損害賠償責任
    ，故意以背於善良風俗之方法，加損害於他人者亦同，民法
    第184條第1項定有明文。又當事人主張有利於己之事實，就
    其事實有舉證之責任，此為民事訴訟法第277條前段所明定
    ，是民事訴訟如係由原告主張權利者，應先由原告負舉證之
    責，若原告先不能舉證，以證實自己主張之事實為真實，則
    被告就其抗辯事實即不能舉證，或其所舉證據尚有疪累，亦
    應駁回原告之請求。次按私文書，除他造於其真正無爭執者
    外，應由舉證人證明其真正。民事訴訟法第357條定有明文
    。故當事人提出之私文書必須真正而無瑕疵者，始有訴訟法
    之形式的證據力，此形式的證據力具備後，法院就其中之記
    載調查其是否與系爭事項有關，始有實質的證據力可言（最
    高法院41年度台上字第971號裁判意旨參照）。再按本目（
    即民事訴訟法第4目書證）規定，於文書外之物件有與文書
    相同之效用者準用之。文書或前項物件，須以科技設備始能
    呈現其內容或提出原件有事實上之困難者，得僅提出呈現其
    內容之書面並證明其內容與原件相符。民事訴訟法第363條
    第1項、第2項亦分別定有明文。而通訊軟體訊息係以網際網
    路傳遞之電磁紀錄，如足以作為表示意思之證明，應可認屬
    文書以外之物件而有與文書相同之效用，固非無證據能力。
    然電磁紀錄顯示之簡訊內容，既須以科技設備始能呈現其內
    容，舉證人雖非不得僅提出呈現其內容之書面為證據方法，
    惟依前揭說明及民事訴訟法第363條規定，除非對造不爭執
    該書面之形式證據力者外，舉證人仍應證明該書面內容與原
    件（即以科技設備呈現之原始訊息內容）相符，方得謂舉證
    人已證明該訊息內容之真正（即形式證據力）。
四、原告主張被告於系爭群組中發表侵害其名譽權之言論，雖提出LINE聊天紀錄1份為證（見本院調字卷第17至72頁，下稱系爭聊天紀錄），惟被告均否認該份聊天紀錄之真正，而系爭聊天紀錄並非呈現於電腦設備上之原始對話截圖，而是將LINE通訊軟體之對話內容匯出另存之文字檔案列印而成，則依上開說明，原告仍應證明系爭聊天紀錄之內容與原件（即以電腦設備呈現之原始對話）相符，方得謂已證明該份文書之真正。經查，訴外人王○○曾執內容與系爭聊天紀錄部分相同之LINE聊天紀錄（相同之部分為本院調字卷第32頁「上午10:12 HSC 幹」至第33頁「下午04:17 政宗[影片]、第48頁「下午05:39 Max Lin 要收編啊」至第67頁「2018/07/22（日）上午12:08 Max Lin[貼圖]」處），主張訴外人林哲宇與被告賀時劍、彭加豪於系爭群組中發表對其謾罵、不實指控之言論，不法侵害其人格權，而對林哲宇、被告賀時劍、彭加豪提起請求侵權行為損害賠償之訴，經本院臺南簡易庭以108年度南司小調字第1878號受理後進行調解，林哲宇、被告賀時劍、彭加豪於調解程序中同意連帶給付王○○3萬元，而與王○○達成調解等情，業據本院調取108年度南司小調字第1878號卷宗查明屬實。原告雖據上開訴訟經過及成立調解之結果，主張系爭聊天紀錄為真正，然王○○於另案訴訟中所提出者，亦為LINE對話內容匯出另存之文字檔案，並非原始對話之原件，自不足作為系爭聊天紀錄與原件相符之佐證。又被告賀時劍、彭加豪雖於該案中與王○○成立調解，願與訴外人林哲宇連帶賠償王○○3萬元，然成立和解契約之原因甚多，或為道德上之補償，或為避免冗長之訴訟程序造成其他損害等等，不一而足，自不能僅以被告賀時劍、彭加豪於另案中與王○○成立調解乙節，即認其等已承認王○○所提出之LINE聊天紀錄為真正。原告所舉證據既未能證明系爭聊天紀錄形式上之真正，本院即無從將系爭聊天紀錄作為本案判決之基礎。而原告復未能另行舉證證明被告有其主張之侵權事實，則其依侵權行為之法律關係請求被告賠償其人格權所受損害，即屬無據，應予駁回。
五、本件事證已經明確，兩造其餘主張、攻擊防禦方法及所提證
    據，經本院審酌後，認均不影響本件判決之結果，爰不逐一
    論述。
六、訴訟費用負擔之依據：民事訴訟法第78條。　　
中　　華　　民　　國　　110 　年　　2 　　月　　18　　日
                  臺南簡易庭  法  官  張玉萱
以上正本證明與原本無異。
如不服本判決，應於送達後廿日內，向本院提出上訴狀並表明上
訴理由，如於本判決宣示後送達前提起上訴者，應於判決送達後
廿日內補提上訴理由書（須附繕本）。
對於小額程序之第一審判決之上訴，非以其違背法令之理由，不
得為之。且上訴狀內應記載表明（一）原判決所違背之法令及其
具體內容。（二）依訴訟資料可認為原判決有違背法令之具體事
實者。如委任律師提起上訴者，應一併繳納上訴審裁判費。
中　　華　　民　　國　　110 　年　　2 　　月　　18　　日
                              書記官  鄭伊汝